【裁判字號】    98,訴,245
【裁判日期】    980430
【裁判案由】    損害賠償
【裁判全文】
臺灣彰化地方法院民事判決  98年度訴字第245號
原      告  甲○○
被      告  乙○○
訴訟代理人  陳國偉律師
上列當事人間請求損害賠償事件，本院於民國98年4月23日言詞
辯論終結，茲判決如下：
    主  文
原告之訴及假執行之聲請均駁回。
訴訟費用新台幣壹萬零貳拾元由原告負擔。
    事實及理由
一、原告起訴主張：
    原告係貴院97年度執字第9674號清償票款強制執行事件之債
    權人，該執行事件之標的物坐落彰化縣員林鎮○○段56之1
    地號（重測後為彰化縣員林鎮○○段1261地號）土地，係由
    被告拍定。因原告於上開執行事件中並未全部受償，故委任
    被告向稅捐機關辦理不課徵土地增值稅，並由原告另行委託
    訴外人陳芳均代為送件申請。詎被告卻違反委任意旨，於民
    國97年10月27日申請撤銷不課徵土地增值稅，致使執行法院
    必須代扣土地增值稅，原告因此無從再受分配，而蒙受新台
    幣（下同）916,261元之損害，為此爰依民法第226條第1項
    給付不能之規定，請求被告賠償損害，並聲明：被告應給付
    原告916,261元，及自訴狀繕本送達翌日起至清償日止按年
    息5%計算之利息；訴訟費用由被告負擔；願供擔保，請准宣
    告假執行。
二、被告則以：
  (1)本件申請不課徵土地增值稅，並非原告自己之事務，而係屬
    被告個人之事務，自非可得委任被告處理。況原告於97年9
    或10月間，拜託被告同意於農業用地移轉不課徵土地增值稅
    申請書上蓋章，雙方至訴外人潘榮芳、潘松立聯合代書事務
    所商談，並由潘明山在場聽聞，原告僅告知不會對被告有所
    危害或損失，再三保證不會損害被告之權益，被告始於農業
    用地移轉不課徵土地增值稅申請書上蓋章，此外並無報酬、
    補償被告或報告義務等其他約定，足見兩造尚無達成委任之
    合意，原告依委任契約關係請求自屬無據。
  (2)又原告所受分配之數額減少916,261元，本係稅捐機關合法
    課徵土地增值稅所致，並無不法，並非被告撤銷不課徵土地
    增值稅行為所致，兩者無因果關係。況原告所減少分配金額
    部分，仍得對債務人林仲孚請求，尚無損害，自不得依委任
    關係向被告請求賠償。再者，原告曾保證不會損害被告之權
    益，並未告知土地增值稅嗣後移轉之課徵義務歸屬，亦屬詐
    欺，被告自得依民法第92條撤銷該意思表示，並以本訴狀繕
    本送達為撤銷之意思表示，該意思表示既經撤銷，原告亦不
    得依委任關係請求賠償。
  (3)綜上，兩造間並無委任之合意，原告更不得委任被告處理被
    告自己之事務，且原告所減少之分配數額，非被告撤銷不課
    徵土地增值稅行為所致，原告仍得對於債務人林仲孚請求不
    足分配之數額，無損害之可言，是原告請求顯屬無據等語，
    資為抗辯，並聲明：原告之訴及假執行之聲請均駁回；訴
    訟費用由原告負擔；如受不利之判決，願供擔保請准宣告免
    為假執行。
三、法院之判斷：
  (1)按所謂委任者，謂當事人約定，一方委託他方處理事務，他
    方允為處理之契約。民法第528條定有明文。惟此之事務，
    以屬於委任人自己者為原則，屬於第三人之事務，亦無不可
    ，但屬於受任人自己之事務，原則上不得為委任。經查，原
    告並非本件買賣關係之出賣人或買受人，其無權向稅捐機關
    申請不課徵土地增值稅，自無從委任被告辦理不課徵土地徵
    值稅，則其主張與被告間有委任法律關係存在，於法即屬無
    據。
  (2)次查，本件原告債權不足受償部分，並未消滅，仍得向其債
    務人請求，即其債權並未受損，則原告請求被告賠償其損失
    ，難謂有理由。
  (3)綜上，原告本於委任法律關係，主張被告債務不履行，請求
    賠償916,261元及利息，為無理由，應予駁回。原告之訴既
    經駁回，其假執行之聲請即無所附麗，應併予駁回。
四、訴訟費用負擔之依據：民事訴訟法第78條。
中    華    民    國    98    年    4     月    30    日
                  民事第二庭    法  官  施錫揮
以上正本係照原本作成。
如對判決上訴，應於判決送達後20日內向本院提出上訴狀。
中    華    民    國    98    年    4     月    30    日
                                書記官  蕭秀吉


司法院資訊處製作；財團法人民間司法改革基金會備份。
